【裁判字號】    88,上更(一),207
【裁判日期】    890418
【裁判案由】    偽造文書
【裁判全文】
臺灣高等法院高雄分院刑事判決          八十八年度上更(一)字第二七號
    上訴人  台灣高雄地方法院檢察署檢察官
    上訴人
    即被告  丙○○
    選任辯護人  黃金龍
右上訴人因被告偽造文書案件，不服臺灣高雄地方法院八十五年度易字第五四七二號
中華民國八十五年十二月二十四日第一審判決（起訴案號：臺灣高雄地方法院檢察署
八十五年度偵字第一二一六八、一三０四五號），提起上訴，判決後，經最高法院發
回更審，本院判決如左：
      主      文
上訴駁回。
丙○○緩刑年。
      事      實
一、丙○○原任職黑星科技股份有限公司（下稱黑星公司）高雄國際航空站電視廣告
    控制室領班，因業務上之需要而保管有黑星公司及負責主管高雄地區業務之該公
    司副總經理甲○○之印章，明知未經黑星公司之同意，不得擅自使用上開黑星公
    司及甲○○之印章作為申請永久通行證使用，竟於民國八十四年三月十五日，在
    高雄市○○○路二號交通部民用航空局高雄國際航空站（以下簡稱高雄國際航空
    站）黑星公司辦公室，未經黑星公司同意下，盜用上開黑星公司及甲○○印章，
    偽造以黑星公司各義製作之八四黑技字第０二０一號函，並以該函向高雄國際航
    空站為其妹夫王敬開申請永久通行證而持以行使，且在取得永久通行證後交予王
    敬開使用，足以生損害於黑星公司及甲○○。嗣因丙○○於八十五年四月一日離
    職，黑星公司在同年四月九日將其與其他二名離職員工之通行證交還高雄國際航
    空站，與航空站聯絡核對登查號碼時始查悉上情。
二、案經黑星公司及甲○○告訴暨航空警察局高雄分局移送臺灣高雄地方法院檢察署
    檢察官偵查起訴。
      理      由
一、訊據上訴人即被告丙○○固坦承有製作黑星公司八十四年黑技字第０二０一號函
    為其妹夫王敬開申請永久通行證之事實，惟矢口否認有偽造文書之犯行，辯稱申
    請通行證是伊之業務，如果有需要，伊就可以自行辦理申請通行證，不須經公司
    同意，當時伊夫侯政雄在黑星公司做更換機場內廣告燈片工作，因燈箱很大，一
    人工作實有困難，乃找伊妹夫王敬開幫忙，伊有口頭向公司會計即甲○○之妻妹
    謝代萍報備，亦有向協理即甲○○之妻謝少萍口頭報告要找王敬開來幫忙，薪水
    用伊個人支付，伊回台北公司開會時亦有提過，所以才去辦王敬開之通行證，而
    公司有人員領有通行證書，須向高雄國際航空站繳交防護團費，如伊未經黑星公
    司同意而擅自為王敬開申領通行證，公司豈肯為王敬開繳交防護團費，又王敬開
    之通行證是伊要離職時，連同伊自己及伊夫侯正雄、夫妹侯貴英之通行證一起交
    給同事張秋月，非私自交還高雄國際航空站云云。
二、然查右揭事實業據告訴代理人蔡其智及黑星公司經理李冠龍（即甲○○之弟）陳
    述明確（偵查卷第二七、七二、七八、一０一頁及原審卷第七九頁），而被告於
    警偵訊及本院歷次審理時既均供稱：伊有向公司報准請王敬開來協助幫忙伊夫做
    換燈箱之工作，並口頭向公司協理謝少萍、出納謝代萍報備要幫王敬開申請永久
    通行證後才去辦理等語，足認申請永久通行證需經公司同意無訛，否則何以被告
    歷次均辯稱已向公司報備。復查被告辦理申請王敬開之通行證並未口頭向謝少萍
    、謝代萍報備之事實，亦據證人謝少萍、謝代萍於偵本中證述明確（偵查卷第二
    七頁）。另證人即黑星公司電視廣告操控員張秋月於原審證稱：丙○○在離職時
    有交給我侯貴英，丙○○、侯正雄共三人三張通行證，沒有交給我王敬開之通行
    證，她說要自己還等語（原審卷第七二頁），證人即在高雄國際航空站任職之趙
    先梅於原審亦證稱：王敬開之永久通行證是丙○○繳還給我的，另三張為張秋月
    拿給我的等語（原審卷第九０頁），核與被告於偵查中自承：因為當時我與我先
    生離職時有訂離職協議書，而王敬開沒有寫離職協議書，所以我就私下繳回等語
    （偵查卷第二四頁），益證辦理通行證須經公司同意，而申請王敬開之通行證被
    告並未向謝少萍，謝代萍報備及經公司同意甚明，否則王敬開之永久通行證為何
    不連同其他三張通行證交回公司，而私自繳回高雄國際航空站，被告嗣後翻稱係
    四張一起交給我張秋月云，應非事實，而在機場營業有申領通行證之公司雖需按
    季向高雄國際航空站繳交防護團費，每申領一張工作證或永久通行證，需繳防護
    費新台幣六十元，民國八十六年以前，都由公司自行報繳，所繳防護團費常有與
    核發之通行證數不符之情形，而黑星公司於八十三年、八十四間，一直均只報繳
    三人之防護團費之情，亦據證人即高雄國際航空站業務組長林淳智，業務員傳桂
    雲於本院審理時證述屬實（本院八十九年一月二十五日筆錄），足見黑星公司並
    未為王敬開之永久通行證繳交防護團費，至證人李芳華於本院前審雖證稱：辦理
    永久通行證不須向上級長官報備，有概括授權予被告等語（本院上訴字第卷一四
    二頁），然李芳華係甲○○之胞姐，姐弟二人為黑星公司經營權之爭，已反目成
    仇，李芳華且在股東會中指稱甲○○侵占公司款項，此非惟業據甲○○具狀陳明
    在卷，並有八十五年元月十二日黑星公司臨時股東會議紀錄影本附卷可稽，且既
    有概括授權，被告竟又稱其有向公司報告，經公司同意，才申領王敬開之永久通
    行證，豈非多此一舉，是李芳華之證言顯係護之詞，應不足取，至在高雄小港
    國際機場有業分之日本亞細亞航空公司台北分公司雖向本院函覆稱其公司自八十
    四年三月至十二月間均按領用正式通行證且實際駐站人數，繳交防護團費，有該
    公司八十九年三月六日函存卷足憑，惟此只能證明該公司據實繳交防護團費，並
    不能證明黑星亦按實際領用通行證張數報繳，更不能因此而證明被告未擅自申領
    王敬開之永久通行證，是該函並不能為被告有利之證明，此外復有蓋有黑星公司
    及甲○○印章偽造之黑星公司八十四年黑技字第０二０一號函影本附卷可資佐證
    ，綜上所述，被告罪證已甚明確，所辯要係諉責之詞，不足採信，其犯行洵堪認
    定。
三、查黑星公司向高雄國際航空站申領通行證，除檢具通行人員名冊外，尚需提出安
    全查核名單及保證書，該保證書載明申請人員如有違反規定或發生不法情事或意
    外事件，概由申請公司具保證書人負一切法律責任，有上開保證書等資料影本附
    卷足稽（本院上訴字卷第八十九─九十五頁），被告未經黑星公司同意，擅自向
    高雄國際航空站申領王敬開之永久通行，自足生損害於黑星公司，核被告所為，
    係犯刑法第二百十條（公訴人認被告係犯刑法第二百十二條之罪，尚有未洽，起
    訴法條應予變更）、第二百十六條之罪，被告盜用黑星公司及甲○○印章之行為
    ，為偽造私文書之階段行為，不另論其盜用印章罪，又被告偽造私文書之低度行
    為為行使偽造私文書之高度行為所吸收，不另論其偽造私文書罪。原審因而適用
    刑法第二百十六條、第二百十條，審酌被告利用職務機會為幫助王敬開申請永久
    通行證而偽造黑星公司之函件，且犯後否認犯行等一切情狀，量處有期徒刑陸月
    ，並以偽造之黑星公司八十四年黑技字第０二０一號函，非被告所有，亦非違禁
    物，明依法不得宣告沒收，認事用法皆無不合，量刑亦稱允當，被告上訴否認
    犯罪及檢察官循告訴人之聲請上訴意旨指摘原判決量刑過輕，皆無理由，應予駁
    回，查被告前未曾受有期徒刑以上刑之宣告，有本院被告全國前案紀錄表在卷可
    考，素行乙好，因其夫為黑星公司在高雄小港國際機場維修換裝廣告燈箱之工作
    ，需其姊夫王敬開幫忙，竟未經黑星公司同意，擅自向高雄國際航空公司申領王
    敬開之永久通行證，犯罪情節尚屬輕微，且經將近四年之偵審程序教訓，本院認
    刑之宣告已足資警惕，認以暫不執行為適當，爰併予諭知緩刑年，用勵自新。
四、公訴意旨另以：被告係為黑星公司處理事務之人，竟意圖為王敬開之不法利益，
    而偽造上開函件，且在取得通行證後交由王敬開使用，因認被告另涉有刑法第三
    百四十二條第一項之背信罪嫌云云。訊據被告堅決否認有背信之犯行，且被告雖
    未經黑星公司同意，偽造上開函件為王敬開申請永久通行證，惟並未造成黑星公
    司或甲○○財產或利益上之損害，與背信罪之構成要件不合，此外，復查無其他
    積極證據足認被告有該犯行，原應為無罪之諭知，惟公訴人認此部分與前開有罪
    部分有想像競合犯之裁判上一罪關係，爰不另為無罪之諭知。
據上論結，應依刑事訴訟法第三百六十八條、刑法第七十四條第一款，判決如主文。
本案經檢察官朱文彬到庭執行職務。
中    華    民    國     八十九     年       四       月     十  八     日
                              臺灣高等法院高雄分院刑事第四庭
                                  審判長法官  莊  鎮
                                        法官  蕭權閔
                                        法官  陳吉雄
右正本證明與原本無異。
如不服本判決，應於判決送達後十日內向本院提出上訴狀，其未述理由者並應於提
出上訴狀後十日內向本院補提理由書（應附繕本)。
                                      書記官  沈有進
中    華    民    國     八十九     年       四       月     二  十     日
附錄：本判決論罪科刑法條：
刑法第二百十條
偽造、變造私文書，足以生損害於公眾或他人者，處五年以下有期徒刑。
                                                                      ＨＦ


司法院資訊處製作；財團法人民間司法改革基金會備份。
